臺灣彰化地方法院彰化簡易庭民事裁定
110年度彰補字第264號
原      告  聯邦商業銀行股份有限公司
                      設臺北市○○區○○○路○段000號0、                      0樓
法定代理人  李憲章    住○○市○○區○○○路○段000號0、                      0樓
訴訟代理人  歐昭廷  
上列原告與被告劉水波等間撤銷遺產分割登記等事件，本院裁定
如下：
    主    文
原告應於本裁定送達10日內，補正如附表所示。逾期不補正，而
有民事訴訟法第249條第1項第6款規定之情形者，即以裁定駁回
其訴；逾期不補正，而有同條第2項規定之情形者，得不經言詞
辯論，逕以判決駁回其訴。
    理    由
民事訴訟法第77條之13規定「因財產權而起訴，其訴訟標的之
  金額或價額在新臺幣十萬元以下部分，徵收一千元；逾十萬元
  至一百萬元部分，每萬元徵收一百元；逾一百萬元至一千萬元
  部分，每萬元徵收九十元；逾一千萬元至一億元部分，每萬元
  徵收八十元；逾一億元至十億元部分，每萬元徵收七十元；逾
  十億元部分，每萬元徵收六十元；其畸零之數不滿萬元者，以
  萬元計算」，第119條第1項規定「書狀及其附屬文件，除提出
  於法院者外，應按應受送達之他造人數，提出繕本或影本」，
  第244條第1項規定「起訴，應以訴狀表明下列各款事項，提出
  於法院為之：一、當事人及法定代理人。二、訴訟標的及其原
  因事實。三、應受判決事項之聲明」，第249條第1項第6款、
  第2 項規定「原告之訴，有下列各款情形之一者，法院應以裁
  定駁回之。但其情形可以補正者，審判長應定期間先命補正：
  六、起訴不合程式或不備其他要件」、「原告之訴，有下列各
  款情 形之一者，法院得不經言詞辯論，逕以判決駁回之。但
  其情形可以補正者，審判長應定期間先命補正：一、當事人不
  適格或欠缺權利保護必要。二、依其所訴之事實，在法律上顯
  無理由」，第428條第1項規定「第244條第1項第2款所定事項
  ，原告於起訴時得僅表明請求之原因事實」，第436條第2項規
  定「簡易訴訟程序，除本章別有規定外，仍適用第1章通常訴
  訟程序之規定」；民法第244條規定「債務人所為之無償行為
  ，有害及債權者，債權人得聲請法院撤銷之。債務人所為之有
  償行為，於行為時明知有損害於債權人之權利者，以受益人於
  受益時亦知其情事者為限，債權人得聲請法院撤銷之。債務人
  之行為非以財產為標的，或僅有害於以給付特定物為標的之債
  權者，不適用前二項之規定。債權人依第1項或第2項之規定聲
  請法院撤銷時，得並聲請命受益人或轉得人回復原狀。但轉得
  人於轉得時不知有撤銷原因者，不在此限」，第1151條規定「
  繼承人有數人時，在分割遺產前，各繼承人對於遺產全部為公
  同共有」，第1164條規定「繼承人得隨時請求分割遺產。但法
  律另有規定或契約另有訂定者，不在此限」。債權人依民法第
  244條規定，提起撤銷遺產分割之訴，除法律另有規定外，應
  以包含債務人在內之全體繼承人為被告，其當事人始屬適格。
  又債權人行使撤銷權之目的，在使其債權獲得清償，故應以債
  權人因撤銷權之行使所受利益為準，原則上以債權人主張之債
  權額，計算其訴訟標的價額；但被撤銷法律行為標的之價額低
  於債權人主張之債權額時，則以該被撤銷法律行為標的之價額
  計算。
民事訴訟法第199條第2項規定「審判長應向當事人發問或曉諭
  ，令其為事實上及法律上陳述、聲明證據或為其他必要之聲明
  及陳述；其所聲明或陳述有不明瞭或不完足者，應令其敘明或
  補充之」。當事人適格之要件，固為法院應依職權調查之事項
  ，依上開條文，並有向當事人闡明之義務，惟法院不得代替一
  造當事人為訴訟上之主張及舉證，否則有違審判中立；如法院
  已曉諭當事人，限期命其依據卷內調查所得，補正當事人適格
  之要件，卻不補正，自應由該當事人承擔訴訟之不利結果，不
  容其事後以法院未盡闡明義務為由，任意指摘判決違背法令。
經查：
  ㈠原告起訴狀記載之被告為劉水波、「劉**」、「劉**」、「
    劉**」、「劉**」、「劉**」，起訴不合程式。
  ㈡依本院調取之107年度彰簡調字第374號事件卷宗所附彰化縣
    彰化地政事務所土地登記資料，劉德根之繼承人為劉義郎（
    住所同起訴狀第2名被告）、劉水波、劉錦慧（住所同起訴
    狀第3名被告）、劉玉惠（住所同起訴狀第4名被告）、劉明
    雲（住所同起訴狀第6名被告，但門牌為「一德南路」）、
    劉淑珍（住所同起訴狀第5名被告）共6人，其等協議分割之
    遺產同起訴狀附表所示，原告得聲請閱覽、抄錄或攝影上開
    資料，而知悉其內容，如不補正，為當事人不適格。
  ㈢依原告提出之債權憑證，其對於被告劉水波之債權額，截至
    民國110年3月18日即本件繫屬日止計算之本金、利息、違約
    金、督促程序費用，合計新臺幣（下同）211,993元（計算
    式如卷內試算表，元以下不計）；而依前開土地登記資料，
    被告劉水波如按其應繼分6分之1可取得之遺產價額，高於原
    告之債權額。是本件訴訟標的價額核定為211,993元，依民
    事訴訟法第77條之13規定，應徵第一審裁判費2,320元，原
    告僅繳納1,000元，起訴不合程式。
  ㈣茲依上開規定，命原告補正如主文所示。逾期不補正，而有
    民事訴訟法第249條第1項第6款規定之情形者，即以裁定駁
    回其訴；逾期不補正，而有同條第2項規定之情形者，得不
    經言詞辯論，逕以判決駁回其訴。
中　　華　　民　　國　　110 　年　　3 　　月　　25　　日
                  彰化簡易庭  法  官  廖政勝
以上正本係照原本作成。　　　　　　　　　
如不服本裁定關於核定訴訟標的價額部分，應於送達後10日內向
本院提出抗告狀，並繳納抗告費新臺幣1,000元；其餘關於命補
繳裁判費部分，不得抗告。
中　　華　　民　　國　　110 　年　　3 　　月　　25　　日
                              書記官  彭品嘉
附表：
補繳第一審裁判費1,320元。
提出地政機關所核發，坐落彰化縣○○鄉○○段000○000地號土地及
  同段56建號建物之第一類登記全部謄本、異動索引（均應揭露
  登記名義人之個人資料，建物如無建號則免陳報）。
參酌本院調取之前開卷宗，以訴狀表明適格之全體被告、請求
  之原因事實及應受判決事項之聲明，並按應受送達之他造人數
  ，提出繕本或影本。